臺灣臺中地方法院刑事判決　　　　　　 100年度易字第2048號
公　訴　人　臺灣臺中地方法院檢察署檢察官
被　　　告　林宗信
上列被告因違反毒品危害防制條例案件，經檢察官提起公訴(100
年度偵字第12856 號），本院判決如下：
    主  文
林宗信持有第一級毒品，累犯，處有期徒刑肆月，如易科罰金，
以新臺幣壹仟元折算壹日。扣案第一級毒品海洛因二小包（驗餘
淨重分別為零點零柒柒零公克、零點零捌貳柒公克）均沒收銷燬
之。
    事  實
一、林宗信前於民國88年間，因違反懲治盜匪條例案件，經本院
    以88年度訴字第1770號判決判處有期徒刑8 年，上訴後，先
    後經臺灣高等法院臺中分院以89年度上訴字第232 號判決，
    及最高法院以89年度台上字第3477號判決駁回上訴確定後，
    送監執行，於95年3 月15日因縮短刑期假釋出監，假釋期間
    付保護管束，嗣於97年1 月24日保護管束期滿，未經撤銷假
    釋，其未執行之刑，視為已執行完畢，竟仍不知悔改。林宗
    信明知海洛因係屬毒品危害防制條例第2 條第2 項第1 款所
    規定之第一級毒品，禁止非法持有，竟於100 年1 月2 日下
    午4 時許，在臺中市○區○○○路一段250 號前，向綽號「
    阿呆」之不詳姓名年籍成年男子購買該海洛因2 包（驗餘淨
    重分別為0.0770公克、0.0827公克）後予以持有，欲留供己
    用起持有海洛因2 小包，迄100 年1 月4 日下午6 時許，在
    臺中市○區○○路與十甲東路口，因形跡可疑，而為警臨檢
    查獲，並當場扣得其持有之上開毒品海洛因2 包，因而偵悉
    上情。
二、案經臺中市政府警察局太平分局報告臺灣臺中地方法院檢察
    署檢察官偵查起訴。
    理  由
一、程序方面
（一）按除簡式審判程序、簡易程序及第376 條第1 款、第2 款
      所列之罪之案件外，第1 審應行合議審判，96年7 月4 日
      修正公布之刑事訴訟法第284 條之1 定有明文。查本案被
      告林宗信涉犯毒品危害防制條例第11條第1 項持有第一級
      毒品案件，經檢察官提起公訴，其所犯為刑事訴訟法第37
      6 條第1 款所列之罪，揆諸上開規定，第1 審無庸行合議
      審判。
（二）次按法院或檢察官依刑事訴訟法第208 條規定囑託醫院、
      學校或其他相當之機關、團體為鑑定時，祇須其以言詞或
      書面提出之鑑定報告，符合刑事訴訟法第206 條第1 項、
      第20 8條所規定之形式要件，即具有證據能力，此即屬於
      刑事訴訟法第159 條第1 項所稱「法律有規定」之特別情
      形。而刑事訴訟之鑑定，為證據調查方法之一種，係指由
      具有特別知識經驗之人或機關，就特別需要特殊知識經驗
      之事項，予以鑑識、測驗、研判及斷定，供為法院或檢察
      官認定事實之參考。刑事訴訟法第198 條規定：「鑑定人
      由審判長、受命法官或檢察官就下列之人選任一人或數人
      充之：一、就鑑定事項有特別知識經驗者。二、經政府機
      關委任有鑑定職務者。」，同法第208 第1 項前段規定：
      「法院或檢察官得囑託醫院、學校或其他相當之機關、團
      體為鑑定」即本此旨。上級檢察機關首長基於辦案實務需
      要，函示指定某類特殊案件之待鑑事項，囑託某一或某些
      特別具有該項專門知識經驗之機關，予以鑑定，並非法所
      不許。從而，警察機關逕依該函示辦理，按諸檢察一體及
      檢察官指揮調、偵查之原則，難認於法不合，最高法院96
      年度臺上字第4177號刑事判決亦論述詳盡。本件卷附行政
      院衛生署草屯療養院鑑定書，係由警察機關依照上級檢察
      機關首長函示指示送請上開單位檢驗，並載明檢驗之方法
      、數據及檢驗之結果，已符合鑑定報告之法定記載要件，
      依據刑事訴訟法第159 條之立法理由及同法第206 條規定
      ，自具有證據能力。
（三）又按被告之自白，非出於強暴、脅迫、利誘、詐欺、疲勞
      訊問、違法羈押或其他不正之方法，且與事實相符者，得
      為證據，刑事訴訟法第156 條第1 項定有明文。查本件被
      告於警詢、偵訊及本院審理時均自白犯罪，且於本院審理
      時均未曾提出其於警詢、偵查及本院審理時有何遭受強暴
      、脅迫、利誘、詐欺、疲勞訊問、違法羈押或其他不正之
      方法，始為自白之主張，是以被告前揭所為之自白，既係
      出於自由意識，且與事實相符，自得為證據。
（四）末按關於非供述證據之物證，或以科學、機械之方式，對
      於當時狀況所為忠實且正確之記錄，性質上並非供述證據
      ，均應無傳聞法則規定之適用；如該非供述證據非出於違
      法取得，並已依法踐行調查程序，即不能謂無證據能力（
      最高法院97年度台上字第1401、6153、3854號判決要旨參
      照）。查本件扣案第一級毒品海洛因2 包、查獲照片等物
      ，均非供述證據，並無人對現實情形之記憶、知覺經常可
      能發生之誤差（如知覺之主觀性及記憶隨時間推移而發生
      變化、遺忘等），故上開非供述證據，並無傳聞法則之適
      用至明，又上開證物與本案具有關聯性，被告亦未爭執上
      開非供述證據有何違法取得上開物證之情形，復經本院於
      審理中踐行調查程序，自均有證據能力。
二、本院認定被告有罪之證據如下：
（一）被告於警詢、偵查中及本院審理中之自白供述。
（二）被告為警查獲時當場扣得之白色粉末2 包，經警依法送驗
      後，確認均含有海洛因成分乙節，此有行政院衛生署草屯
      療養院鑑定書1 份附卷可稽，復有臺中市政府警察局太平
      分局扣押筆錄暨扣押物品目錄表1 份、查獲照片等證據（
      見警卷第10至13頁、第20至25頁）附卷，及有上開海洛因
      2 包扣案可佐，互核相符，顯見被告自白其於100 年1 月
      2 日下午4 時許，在臺中市○區○○○路一段250 號前，
      向綽號「阿呆」之不詳姓名年籍成年男子購買該海洛因2
      包後予以持有等語，核屬真實，洵堪採信，堪認被告確有
      上揭持有第一級毒品之犯行無疑。
（三）綜上所述，本案事證明確，被告犯行洵堪認定，應予依法
      論科。
三、核被告林宗信所為，係犯毒品危害防制條例第11條第1 項之
    持有第一級毒品罪。又被告前曾受上揭事實欄一所載罪刑宣
    告及刑之執行完畢情形，有臺灣高等法院被告前案紀錄表1
    份在卷可稽，是被告前受徒刑之執行完畢後，5 年以內故意
    再犯本案有期徒刑以上之罪，為累犯，應依刑法第47條第1
    項規定加重其刑。爰審酌被告無視於毒品對於自身健康之戕
    害及國家對於杜絕毒品犯罪之禁令，竟仍非法持有毒品海洛
    因、犯罪手段尚屬平和、前有強盜、施用毒品等前科素行，
    及斟酌被告之智識程度為國中肄業、家庭經濟狀況為小康（
    以上見警卷第4 頁所附被告之100 年1 月7 日第一次詢問筆
    錄）、其於犯罪後坦承犯行，犯後態度尚佳等一切情狀，併
    斟酌檢察官當庭所為求刑內容後，量處如主文所示之刑及諭
    知易科罰金之折算標準，以資懲儆。至依新修正之刑事訴訟
    法第479 條第2 項規定可知，該易服社會勞動乃係屬執行檢
    察官之權限，是本件自無須再於主文中另諭知易服社會勞動
    之折算標準，附此敘明。
四、扣案海洛因2 包（驗餘淨重分別為0.0770公克、0.0827公克
    ），均為第一級毒品，屬違禁物，不問是否屬被告所有，均
    應依毒品危害防制條例第18條第1 項前段併予宣告沒收銷燬
    之。
據上論斷，應依刑事訴訟法第284 條之1 、第299 條第1 項前段
，毒品危害防制條例第11條第1 項、第18條第1 項前段，刑法第
11條、第47條第1 項、第41條第1 項前段，判決如主文。
本案經檢察官劉文賓到庭執行職務。
中    華    民    國   100    年    7     月    29    日
                  刑事第十八庭  法  官  胡芷瑜
以上正本證明與原本無異。
如不服本判決，應於收受送達後10日內向本院提出上訴書狀，並
應敘述具體理由；其未敘述上訴理由者，應於上訴期間屆滿後20
日內向本院補提理由書（均須按他造當事人之人數附繕本）「切
勿逕送上級法院」。
                                書記官  曾惠雅
中    華    民    國   100    年    7     月    29    日
附錄論罪科刑法條全文：
毒品危害防制條例第11條
持有第一級毒品者，處 3 年以下有期徒刑、拘役或新臺幣 5 萬
元以下罰金。
持有第二級毒品者，處 2 年以下有期徒刑、拘役或新臺幣 3 萬
元以下罰金。
持有第一級毒品純質淨重十公克以上者，處 1 年以上 7 年以下
有期徒刑，得併科新臺幣 1 百萬元以下罰金。
持有第二級毒品純質淨重二十公克以上者，處 6 月以上 5 年以
下有期徒刑，得併科新臺幣 70 萬元以下罰金。
持有第三級毒品純質淨重二十公克以上者，處 3 年以下有期徒
刑，得併科新臺幣 30 萬元以下罰金。
持有第四級毒品純質淨重二十公克以上者，處 1 年以下有期徒
刑，得併科新臺幣 10 萬元以下罰金。
持有專供製造或施用第一級、第二級毒品之器具者，處 1 年以
下有期徒刑、拘役或新臺幣 1 萬元以下罰金。